臺灣高等法院高雄分院刑事裁定
111年度毒抗字第80號
抗  告  人  
即  被  告  王建勝



上列抗告人因聲請觀察勒戒案件，不服臺灣高雄地方法院中華民
國111年1月12日裁定(110年度毒聲字第1340號)，提起抗告，本
院裁定如下：
    主  文
抗告駁回。
    理  由
一、按犯毒品危害防制條例第10條之罪者，檢察官應聲請法院裁
    定，或少年法院（地方法院少年法庭）應先裁定，令被告或
    少年入勒戒處所觀察、勒戒，其期間不得逾2月，毒品危害
    防制條例第20條第1項定有明文。
二、本件原裁定以：
　㈠被告甲○○⑴於110 年1 月20日16時許，在高雄市○○區○○○路000
     號御宿商旅博愛館511 房內，以將第二級毒品甲基安非他
    命磨成粉置入針筒內摻水注射之方式，施用甲基安非他命；
    於110 年4 月9 日16時許，在高雄市○○區○○○路000 號天藝
    商旅內，以將第二級毒品甲基安非他命置入玻璃球燒烤後吸
    食煙霧之方式，施用甲基安非他命各1次之事實，業據被告
    於警偵訊中坦承不諱，復有勘察採證同意書、毒品案件尿液
    送驗編號與真實姓名對照表、正修科技大學超微量研究科技
    中心尿液檢驗報告等在卷可佐。被告甲○○上開任意性自白與
    事實相符，事證明確，其於前揭時間地點施用第二級毒品甲
    基安非他命之事實，堪可認定。
　㈡被告甲○○雖前因施用毒品案件，經臺灣橋頭地方檢察署（下
    稱橋頭地檢署）檢察官以109 年度毒偵字第291 號為緩起訴
    附命完成戒癮治療處分，緩起訴期間自109 年5 月15日至11
    0 年5 月14日止，後因被告完成戒癮治療，經該署觀護人於
    109 年11月25日以109 年度緩護療字第178 號履行完成結案
    ，且前揭緩起訴期滿未經撤銷等情，有臺灣高等法院被告前
    案紀錄表在卷可稽。戒癮治療無論是否履行完畢，均無從認
    為被告事實上已接受等同「觀察、勒戒或強制戒治」執行完
    畢之處遇。則被告本次應屬「初犯」，自得適用毒品危害防
    制條例第20條第1 項規定為觀察、勒戒之處分。　 
  ㈢是否給予被告為附命完成戒癮治療之緩起訴處分，屬刑事訴 
    訟法第253 條之1 第1 項及第253 條之2 第1 項第6 款特別
    賦予檢察官之職權，且非「觀察、勒戒」前置處分，檢察官
    聲請書內說明被告前於109 年間因施用毒品罪，經橋頭地檢
    署檢察官以109 年度毒偵字第291 號對被告為附命戒癮治療
    之緩起訴處分，雖履行完成，卻復犯本案2 次施用毒品罪，
    顯見機構外之處遇對被告戒除毒癮之效果不彰，是本次應採
    機構內之處遇方式，以協助被告戒除毒癮。而依卷證資料所
    示，被告於109 年間施用毒品犯行，經檢察官給予戒癮治療
    緩起訴機會，並於109 年11月25日完成戒癮治療程序，且上
    開緩起訴於110 年5 月14日始期滿，如前所述，竟復於110 
    年上半年再犯2 次施用第二級毒品行為，可見被告戒癮治療
    成效不彰，且其有毒品來源、自制力薄弱，此次若再僅以寬
    鬆之社區性戒癮治療，已難期待其能完全戒絕毒癮。
  ㈣因認檢察官聲請裁定令被告入勒戒處所觀察、勒戒，以監禁
    式之治療方式，求短時間內隔絕被告之毒品來源，使其專心
    戒除毒癮，即屬於法有據，而裁定令被告入勒戒處所觀察、
    勒戒，其期間不得逾2月，經核於法並無不合。
三、本件抗告意旨略以：㈠抗告人即被告甲○○（下稱被告）現另
    案經附命戒癮治療之緩起訴處分，若本案再送觀察勒戒，將
    無法完成戒癮治療。 ㈡被告在前次緩起訴時有接受毒品管制
    局安排之心理治療所之心理諮商，從中受益良多，在醫院輔
    導與治療過程，確慢慢將藥癮戒除，觀察勒戒除會影響工作
    機會外，家中父母身體健康及復健過程均須由被告從旁協助
    ，若無法繼續緩起訴處分，將造成生活混亂，況觀察勒戒處
    分對被告戒除毒癮幫助不大，請准給予緩起訴處分云云，指
    摘原裁定不當。
四、惟查：原裁定已敘明是否為附命戒癮治療之緩起訴處分係屬
    檢察官之裁量權，而檢察官為本件聲請已敘明其理由，自應
    尊重檢察官職權之行使，所為說明於法並無不合。其次，依
    卷附臺灣高等法院被告前案紀錄表，被告現並無附命戒癮治
    療之緩起訴處分案件，所為指摘，難謂有據，且縱有所指之
    緩起訴處分，亦屬緩起訴處期間再犯，是否撤銷緩起訴之問
    題，要與本件是應裁定送觀察勒戒無關，是被告執上開事由
    ，指摘原裁定不當，為無理由，應予駁回。
據上論結，應依刑事訴訟法第412條，裁定如主文。
中　　華　　民　　國　　111 　年　　2 　　月　　21　　日
                  刑事第四庭    審判長法  官  黃建榮
                                      法  官  任森銓
                                      法  官  李嘉興
以上正本證明與原本無異。
不得再抗告。
中　　華　　民　　國　　111 　年　　2 　　月　　21　　日
　　　　　　　　　　　　　　　　　　　書記官  賴梅琴